【裁判字號】    94,訴,2689
【裁判日期】    950509
【裁判案由】    偽造有價證券
【裁判全文】
臺灣高雄地方法院刑事判決              94年度訴字第2689號
公  訴  人  臺灣高雄地方法院檢察署檢察官
被      告  甲○○
指定辯護人  本院公設辯護人  丁○○
上列被告因偽造有價證券案件，經檢察官提起公訴（94年度偵字
第3713號），本院判決如下：
        主  文
甲○○意圖供行使之用，而偽造有價證券，處有期徒刑參年肆月
。偽造之發票人鋒尚空間規劃工作室負責人丙○○，付款人高雄
市農會信用部新庄分部，發票日民國92年8 月21日，票號FA0000
000 號，面額新台幣貳拾柒萬元之支票壹張沒收。
        事  實
一、甲○○與丙○○原係夫妻關係，其與丙○○已於民國92年6
    月6 日離婚。詎甲○○意圖為自己不法之所有，於92年8 月
    上旬某日晚間，趁丙○○下班之機會，持其原所持有丙○○
    所開設之鋒尚空間規劃工作室鑰匙，進入丙○○位於高雄市
    左營區○○路698 號15樓之鋒尚空間規劃工作室辦公室（侵
    入住宅部分業據丙○○撤回告訴），並竊取丙○○放置於抽
    屜內，已蓋妥發票人印章、付款人為高雄市農會信用部新庄
    分部、金額、受款人及發票日均空白之票號FA0000000 號支
    票1 紙（以下簡稱票號FA0000000 號支票，未扣案）。得手
    後，其明知未獲丙○○授權簽發支票，竟基於偽造有價證券
    供行使之用之犯意，於92年8 月11日在輔仁路某處，擅自於
    票號FA0000000 號支票上填載發票日為92年8 月21日，發票
    金額為二十七萬元，並持其所偽造之上開支票向蘇明煌以半
    個月利息二萬元之代價，貸得二十五萬元。嗣丙○○於92年
    8 月21日接獲銀行通知存款不足退票後，始悉上情。
二、案經丙○○訴請台灣高雄地方法院檢察署檢察官偵查起訴。
    理  由
壹  證據能力部分
一、依刑事訴訟法第159 條之1 第2 項規定，證人即告訴人丙○
    ○於偵查中向檢察官所為之陳述，既無顯不可信之情況存在
    ，其前開陳述即得為證據。
二、本件卷附高雄市農會於94年9 月20日、94年10月20日以高市
    農信（庄）字第0940001572號、高市農信（庄）字第094000
    1826號函覆告訴人丙○○於高雄市農會信用部新庄分部所設
    立之支票存款帳戶往來明細等相關文件及支票影本（見本院
    卷第51頁、第62頁），乃從事業務之人於業務上或通常業務
    過程所須製作之紀錄文書、證明文書，復無顯不可信之情況
    存在，依刑事訴訟法第159 條之4 第2 款規定，得為證據。
三、按送鑑單位依刑事訴訟法第208 條第1 項規定，囑託法務部
    調查局或內政部警政署刑事警察局為測謊檢查，受囑託機關
    就檢查結果，以該機關名義函覆原囑託之送鑑單位，該測謊
    檢查結果之書面報告，即係受囑託機關之鑑定報告，該機關
    之鑑定報告，形式上若符合測謊基本程式要件，包括：(1)經
    受測人同意配合，並已告知得拒絕受測，以減輕受測者不必
    要之壓力。(2)測謊人員須經良好之專業訓練與相當之經驗。
    (3)測謊儀器品質良好且運作正常。(4)受測人身心及意識狀態
    正常。(5)測謊環境良好，無不當之外力干擾等要件，即賦予
    證據能力。經查，本件被告於本院審理中主動要求接受測謊
    檢定（見本院卷第40頁、第50頁），經本院囑託法務部調查
    局對被告為測謊檢定，被告亦同意配合該測謊檢定之進行，
    並經施測人員告知被告得拒絕受測，復就測謊問卷內容及儀
    器為明確說明，被告於受測時之精神狀況尚佳，有卷附測謊
    同意書、身心狀況調查表、測謊程序說明各1 件可憑（見本
    院卷第90頁正、反面、第93頁）。上開測謊檢定係由經受有
    良好專業訓練及相當經驗之法務部調查局人員施測，本件施
    測儀器正常，施測環境具備影音監視功能、空調與隔音設備
    ，無外界干擾因素等情，亦有法務部調查局結業證書及測謊
    儀器運作與施測環境評估各1 件在卷足佐（見本院卷第94頁
    、第93頁），揆諸前揭說明，上開測謊鑑定之結果（即法務
    部調查局94年12月2 日調科南字第09400523730 號測謊鑑定
    報告書）有證據能力。
貳  實體部分
一、訊據被告甲○○矢口否認有何竊取票號FA0000000 號支票1
    紙及偽造有價證券犯行，辯稱：票號FA0000000 號支票係丙
    ○○在高雄市○○區○○路698 號15樓丙○○辦公室之1 樓
    樓下交予伊，並授權伊填寫支票金額，…伊於92年8 月21日
    前10天左右（即92年8 月11日左右），在輔仁路…，簽發票
    號FA0000000 號、面額二十七萬元之支票交付予債權人蘇明
    煌…後，伊即將簽發支票乙事告知丙○○云云（見本院卷第
    36頁、第148 頁）。惟查：
  (一)被告於92年8 月上旬某日進入其前配偶丙○○位於高雄市○
    ○區○○路698 號15樓之鋒尚空間規劃工作室內，並竊取上
    開已蓋妥「鋒尚空間規劃工作室，負責人丙○○」發票章，
    以高雄市農會信用部新庄分部為付款人，票號FA0000000 號
    支票之事實，業據證人丙○○於偵訊中證述在卷（見偵緝卷
    第36頁），並證稱：…之前被告以工程需要為由，叫伊開票
    ，所以之前的票伊均知道，且因事涉及伊之票信，伊須匯錢
    入帳，故伊十分小心，後來因為銀行的人通知伊有1 張二十
    七萬元的票到了，伊沒有匯錢進帳戶，所以伊嚇了一跳，…
    後來伊有質問被告為何開這張票，被告有承認是他拿走的…
    ，92年初被告與伊分居後，伊即不再讓被告使用辦公室，…
    這張（票號FA0000000 號）支票之前的票伊有簽發，但每張
    票都是被告親口要求，伊開票後再交給被告，伊非常確定沒
    有開這張（票號FA0000000 號）支票，沒有事前同意被告拿
    ，更沒有事後同意被告開等語明確（見偵緝卷第36頁、第37
    頁）。是證人丙○○於本院審理中雖證稱：…伊有答應借票
    給被告，…票號FA0000000 號支票就是當時伊同意借予被告
    三萬元之空白支票，…係伊在高雄市○○區○○路216 之1
    號13樓之1 住處樓下交予被告，…伊報案遭竊時，係誤以為
    被告所簽發之二十七萬元支票係由伊辦公室失竊之兩張空白
    支票所簽發，…伊在報案後，約92年或93年底，才發現二十
    七萬元支票不是被告偷的云云（見本院卷第140 頁、第141
    頁），而與其於偵查中證述之情節不符，然證人丙○○於偵
    訊供證之際，距票號FA0000000 號支票之退票日（即92年8
    月21日）較近，且其供證之情節較為完整，態度較為自然（
    按證人丙○○於偵訊中作證時，被告並未在場），足見證人
    丙○○於偵訊所供證詞，較可採信。況證人丙○○於本院審
    理中，就辯護人詰問其既稱票號FA0000000 號支票非被告所
    竊，為何於93年3 月3 日檢察官偵查中仍指稱上開支票係被
    告所偷之問題時，則又證稱：此事對伊影響很大，在此之前
    伊還曾提出保護令之聲請，故伊心中一直不願意去面對此事
    等語（見本院卷第141 頁），足見證人丙○○於本院所證述
    之案發情節已有保留。再審酌證人丙○○於本院作證過程中
    ，屢談及其曾遭被告多次騷擾一事時，數度啜泣（見本院卷
    第141 頁），並證稱：自票號FA0000000 號支票退票前迄今
    ，被告即不斷以電話騷擾、威嚇伊及伊家人，致伊現今仍生
    活在恐懼之中，而地下錢莊除要求伊對票號FA0000000 號支
    票票款負責外，還因被告後續債務向伊討債，伊害怕作證將
    遭被告報復等情明確（見本院卷第144 頁），本院復依職權
    調取本院93年度家護字第499 號通常保護令事件卷證，經核
    閱上開卷證可知，丙○○於92年6 月6 日與被告離婚後，即
    因拒絕為被告償還債務，而屢遭被告騷擾、恐嚇，93年4 月
    13 日 晚間6 時10許更因拒絕與被告重修舊好，而遭被告持
    椅子毆打，致受有右手肘6 ×6 公分血腫之傷害，並有卷附
    驗傷診斷證明書、非訟事件筆錄可憑（見93家護499 號卷第
    10頁、第21頁），足認證人丙○○於本院審理中作證時，確
    因害怕再遭被告報復而承受極大之心理壓力，不願面對支票
    遭被告竊取一事，故證人丙○○於本院審理中所為前揭證詞
    之信憑性已有動搖，其於偵查中所為證言應具有較高之可信
    度。
  (二)又被告辯稱：票號FA0000000 號支票係在丙○○位於高雄市
    左營區○○路698 號15樓辦公室樓下，由丙○○所交付云云
    ，證人丙○○於本院審理中則證稱：伊是在高雄市○○區○
    ○路216 之1 號13樓之1 住處樓下交付票號FA0000000 號支
    票予被告云云，其二人就交付票號FA0000000 號支票之地點
    已有不符。而被告就票號FA0000000 號支票非伊自行進入辦
    公室拿取，而係丙○○主動交付之設題接受法務部調查局測
    謊鑑定，其鑑定結果顯示被告於上開設題之答覆過程中，明
    顯呈現情緒波動反應，經研判被告有說謊反應，故票號FA00
    00000 號支票應係被告進入丙○○之辦公室取走始符真實乙
    節，有法務部調查局94年12月2 日調科南字第09400523730
    號測謊報告書、法務部調查局第六處南部通訊中心95年3 月
    21日調科南字第09500125070 號函各1 件足憑（見本院卷第
    88頁、第127 頁），復據證人即測謊鑑定人乙○○到庭證述
    ：（測謊問卷）問題三，被告就（票號FA000000 0號）面額
    二十七萬元支票是否被告進辦公室去拿的？回答「否」，且
    有說謊反應，表示被告說謊，（上開支票應）是被告進辦公
    室拿的；被告就（測謊問卷）問題五，（票號FA 0000000號
    ）面額二十七萬元支票是否係丙○○交給被告？回答「是」
    ，被告對此設題的回答也有情緒波動反應，因此研判被告此
    一回答也是說謊，綜上判斷這兩個問題測謊所得結果是一致
    的，故顯示（票號FA180937號）支票是被告進辦公室拿的，
    而不是丙○○拿給被告的等情明確（見本院卷第137 頁、第
    138 頁），足見證人丙○○於本院審理中翻異前詞，改稱本
    件系爭票號FA0000000 號支票係伊交予被告云云，殊非可採
    ，自難憑此作為對被告有利之認定。
  (三)另證人丙○○於本院審理中雖證稱：伊曾同意被告在雙方所
    協議之三萬元額度內，自行簽發票號FA0000000 號支票云云
    。倘其前開證詞為真，則丙○○於支票到期日前其帳戶內理
    應至少準備三萬元以待支付票款。然依丙○○設立於高雄市
    農會之支票帳戶往來明細顯示，被告之支票帳戶於92年8 月
    21日僅有餘款八千七百七十七元，有卷附高雄市農會94年9
    月20日高市農信（庄）字第0940001572號函1 件可按（見本
    院卷第54頁），足見證人丙○○就92年8 月21日須支付面額
    三萬元之票號FA000000 0號支票乙節事先應毫無所悉。而被
    告亦已否認有何與丙○○事先協議僅能簽發面額三萬元支票
    之情事（見本院卷第148 頁），故證人丙○○於本院審理中
    翻異前詞。改稱伊授權被告在三萬元額度內簽發系爭票號FA
    0000000 號支票乙節，顯非真實。再佐以被告於偵查中供稱
    ：丙○○當初開4 張票給伊，其中2 張由丙○○開票，由伊
    背書，另2 張由伊自行簽發、背書，…這4 張票是連號的…
    ，另外這張二十七萬是最後1 張；…這4 張係向同一個人換
    票…等語（見偵緝卷第31頁、第19頁背面）。然經比對丙○
    ○於高雄市農會信用部新庄分部所開設，戶名：鋒尚空間規
    劃工作室，負責人丙○○，帳號0000000000000 號支票存款
    帳戶之往來明細及各該支票影本顯示，自票號FA0000000 號
    支票往前推算4 張連號之支票（含票號FA0000000 號支票）
    ，其中票號FA000000 0號支票之受款人為英生鋼鐵股份有限
    公司，到期日為92年8 月18日，面額為十萬元；票號FA0000
    000 號支票未載明受款人，惟提示人為嚴國唐，到期日為92
    年8 月31日，面額為八千七百五十元，上開2 紙支票均遵期
    兌付；惟票號FA0000000 號，面額十九萬元之支票經持票人
    於92年9 月15日提示後遭退票，嗣於92年9 月22日補足票款
    註銷退票；而票號FA0000000 號，面額二十七萬元之支票則
    經持票人於92年8 月21日、92年8 月25日兩次提示，均遭退
    票，以上有高雄市農會94年9 月20日高市農信（庄）字第09
    40001572號函覆往來明細表1 件、高雄市農會94年10月20日
    高市農信（庄）字第0940001826號函覆支票影本2 紙、退票
    理由單1 份、支票存款戶退票紀錄卡1 件在卷可稽（見本院
    卷第54頁、第71頁、第72頁、第79頁、第81頁）。其中票號
    FA0000000 號支票之到期日顯與其他支票之到期日係在92年
    8 月間不同，且該票號FA0000000 號支票雖於92年9 月15日
    遭退票，然丙○○於92年9 月22日旋即補足票款，可見該票
    號FA0000000 號支票應係丙○○為己所簽發，而非丙○○借
    予被告之支票。故被告辯稱：丙○○借予伊連號支票4 張，
    票號FA0000000 號，面額二十七萬元之支票係連號之最後1
    張支票云云，核與事實不符，非屬可採。
  (四)按刑法第201 條第1 項之偽造有價證券罪，所辯「偽造」乃
    指無權制作有價證券之人，假冒他人名義，或逾越有制作權
    人之授權範圍，而制作外觀上具有價證券之虛偽證券之行為
    。本件證人丙○○於偵查中已證稱：該支票原由伊收妥放置
    於其位於高雄市○○區○○路698 號15樓之鋒尚空間規劃工
    作室之辦公室抽屜裡，（在被通知系爭票號FA0000000 號支
    票跳票）這件事發生前，伊就發現被告有闖入（辦公室）的
    情形，所以伊才換鑰匙，…因為伊係女生，而被告的習慣很
    差，被告使用過伊就有警覺等情甚明（見偵緝卷第37頁、第
    38 頁） 。而被告於偵查中就其持有上開辦公室鑰匙，系爭
    票號FA 0000 000 號支票之發票日期及票面金額均係由伊所
    填載等情亦均坦認不諱（見偵緝卷第20頁、第31頁），經核
    丙○○前開證詞與被告所述相符，應屬可採。本件系爭票號
    FA00 00000號支票既係被告未經取得告訴人丙○○之同意，
    即擅自進入丙○○設於高雄市○○區○○路698 號15樓之辦
    公室內所竊得，且未經告訴人丙○○之授權，自行在已蓋妥
    發票人印章之票號FA0000000 號支票上自行填載支票發票日
    及面額完成發票行為，依前開說明，被告前開發票行為自屬
    偽造有罪證券之行為無疑。又92年8 月11日被告曾於（該票
    號FA0000000 號支票退票日前10日），在高雄市○○路蘇明
    煌所經營之機車店前，於票號FA0000000 號支票上填載發票
    金額（二十七萬元）及發票日（92年8 月21日）後，持向蘇
    明煌以15日為借款期間，貸得現金二十五萬元等情，業據被
    告供承在卷（見本院卷第150 頁），而上開票號FA0000000
    號支票屆期提示未獲兌現之事實，復有退票理由單1 紙在卷
    足稽（見本院卷第79頁），故被告行使偽造有價證券之犯行
    已甚顯明。
  (五)綜上所述，本件被告於92年8 月上旬某日進入其前配偶位於
    高雄市○○區○○路698 號15樓之辦公室，並竊得已蓋妥發
    票章，票號FA0000000 號之空白支票後，未經授權即擅自填
    載發票日期、票面金額偽造支票使用之事證已臻明確。被告
    前開辯解均屬卸責之詞，不足採信，被告竊盜、偽造有價證
    券之犯行洵堪認定。
二、核被告甲○○所為係犯刑法第320 條第1 項之竊盜罪及刑法
    第201 條第1 項之意圖供行使之用而偽造有價證券罪。其偽
    造有價證券後持以行使之輕罪行為，已為偽造有價證券之重
    罪行為所吸收，不另論罪。其竊盜之目的在於取得支票以供
    偽造，故其竊盜犯行與偽造有價證券之犯行間，有方法、結
    果之牽連關係，依刑法第55條後段規定，應從一較重之意圖
    供行使之用而偽造有價證券罪處斷。告訴人丙○○雖於本院
    審理中表明撤回竊盜部分之告訴（見本院卷第142 頁），然
    查被告行竊之犯罪時點為92年8 月上旬某日，係在被告與告
    訴人丙○○離婚之後（被告與丙○○已於92年6 月6 日離婚
    ），故其所為竊盜行為非屬親屬相盜罪，應非告訴乃論之罪
    ，故告訴人丙○○所為撤回告訴之意思表示不生撤回之效力
    ，併此敘明。至於被告侵入住宅部分，業據告訴人丙○○於
    本院審理中撤回告訴，有審判筆錄及書狀各1 件可稽（見本
    院卷第141 頁、第154 頁），刑法第308 條第1 項規定，刑
    法第306 條之侵入住居罪須經告訴乃論，又告訴乃論之罪，
    其告訴經撤回者，應諭知不受理之判決，刑事訴訟法第303
    條第3 款後段亦有明定，惟公訴意旨認被告侵入住居之犯行
    與其前開竊盜、意圖供行使之用而偽造有價證券之犯行間有
    方法結果之牽連關係，故本院不另為不受理之諭知。
三、本院審酌被告犯後矢口否認犯行，且無悔悟之意，犯後復未
    取得被害人丙○○之諒解，更以前揭票號FA0000000 號支票
    未獲兌現為由，多番騷擾丙○○之生活，致丙○○因畏懼遭
    報復而終日惶惶不安，足見其所為已嚴重影響丙○○之日常
    生活安寧及工作秩序等一切情狀，爰量處如主文所示之刑，
    以資懲儆。至於被告偽造之發票人鋒尚空間規劃工作室負責
    人丙○○，付款人高雄市農會信用部新庄分部，發票日民國
    92 年8月21日，票號FA0000000 號，面額新台幣二十七萬元
    之支票，雖未扣案，但無證據證明上開支票業已滅失，依刑
    法第205 條規定，不問屬於犯人與否，宣告沒收之。
據上論斷，應依刑事訴訟法第299 條第1 項前段，刑法第320 條
第1 項、第201 條第1 項、第55條、第205 條、罰金罰鍰提高標
準條例第1 條前段，判決如主文。
本案經檢察官戊○○到庭執行職務。
中    華    民    國    95    年    5     月     9    日
                  刑事第八庭    審判長法  官  李政庭
                                      法  官  李育信
                                      法  官  賴文姍
以上判決正本證明與原本無異
如不服本判決，應於送達後10日內，向本院提出上訴狀。
中    華    民    國    95    年    5     月     9    日
                                      書記官  王高山
附錄本案論罪科刑法條全文
刑法第201條第1項：意圖供行使之用，而偽造、變造公債
票、公司股票或其他有價證券者，處3年以上10年以下有期徒刑
，得併科3,000元以下罰金。


司法院資訊處製作；財團法人民間司法改革基金會備份。
